臺灣屏東地方法院刑事判決　　　　　　 100年度訴字第1010號
公　訴　人　臺灣屏東地方法院檢察署檢察官
被　　　告　李桂來
上列被告因違反毒品危害防制條例案件，經檢察官提起公訴（10
0 年度撤緩偵字第149 號），因被告於準備程序中就被訴事實為
有罪之陳述，經告知簡式審判程序之旨，並聽取當事人之意見後
，經本院合議庭裁定由受命法官獨任進行簡式審判程序，判決如
下：
    主  文
李桂來施用第一級毒品，共貳罪，均累犯，各處有期徒刑拾月。
應執行有期徒刑壹年陸月。
    事  實
一、李桂來前於民國90年間因施用毒品案件，經本院以90年度毒
    聲字第1652號裁定應送勒戒處所觀察、勒戒，執行後因無繼
    續施用毒品傾向，於90年12月10日執行完畢釋放出所，並經
    臺灣屏東地方法院檢察署檢察官以90年度毒偵字第1496號為
    不起訴處分確定。另於92年間因施用毒品案件，經本院以92
    年度毒聲字第1469號裁定應送勒戒處所觀察、勒戒，執行後
    因有繼續施用毒品傾向，再經本院以92年度毒聲字第1690號
    裁定令入戒治所施以強制戒治，適逢毒品危害防制條例修正
    並於93年1 月9 日施行，而以法律修正為由報結，所涉刑責
    部分另經本院以93年度訴字第87號判決，各判處有期徒刑8
    月、4 月，並定應執行有期徒刑10月確定，於94年4 月5 日
    因縮短刑期執行完畢。其又於95年間因施用毒品案件，經本
    院以95年度訴字第123 號判決，各判處有期徒刑1 年2 月、
    6 月確定；同年間因詐欺案件，經本院以95年度簡字第392
    號判決判處有期徒刑6 月確定；同年間因竊盜案件，經本院
    以95年度易字第375 、597 號判決，各判處有期徒刑8 月、
    7 月確定，上揭案件嗣經本院以96年度聲減字915 號裁定各
    減為有期徒刑7 月、3 月、3 月、4 月、3 月15日，並就其
    中宣告刑7 月、3 月、3 月、4 月部分定應執行有期徒刑1
    年5 月確定。上揭應執行有期徒刑1 年5 月部分，並與減得
    之有期徒刑3 月15日部分接續執行，於97年2 月7 日因縮刑
    期滿執行完畢。
二、詎李桂來猶不知悔改，明知海洛因屬第一級毒品，不得持有
    及施用，仍分別：
    (一)、基於施用第一級毒品之犯意，於99年1 月30日下午2 時
        許（起訴書誤載為99年1 月29、30日下午2 、3 時許）
        ，在其位在屏東縣萬巒鄉○○村○○路18號住處，以將
        海洛因加水稀釋置於注射針筒後，注入體內之方式，施
        用海洛因1 次。嗣於99年2 月1 日上午9 時20分許，在
        屏東縣屏東市○○路旁，因形跡可疑為警查驗身分時，
        遭警查見其右手手臂露有注射針孔痕跡，經其同意後採
        尿送驗，檢驗結果呈現嗎啡陽性反應，始悉上情。
    (二)、基於施用第一級毒品之犯意，於99年3 月15日上午10時
        許10時許，在其上址住處，以前揭方式，施用海洛因1
        次。嗣於99年3 月18日上午7 時40分許，因毒品危害防
        制條例案件，為警持本院99年度聲搜字第224 號搜索票
        至其位在屏東縣萬巒鄉○○村○○路24巷9 號居處（起
        訴書誤載為前開住處）執行搜索而查獲。
三、案經屏東縣政府警察局屏東分局、潮州分局分別報請臺灣屏
    東地方法院檢察署檢察官偵查起訴。
    理  由
一、按除被告所犯為死刑、無期徒刑、最輕本刑為3 年以上有期
    徒刑之罪或高等法院管轄第一審案件者外，於法院行準備程
    序進行中，被告先就被訴事實為有罪之陳述時，審判長得告
    知被告簡式審判程序之旨，並聽取當事人、代理人、辯護人
    及輔佐人之意見後，裁定進行簡式審判程序；受命法官行準
    備程序，與法院或審判長有同一之權限，刑事訴訟法第273
    條之1 第1 項、第279 條第2 項前段分別定有明文。查本件
    被告李桂來所犯非為死刑、無期徒刑、最輕本刑為3 年以上
    有期徒刑之罪或高等法院管轄第一審案件，其於本院100 年
    9 月20日準備程序進行中，先就前揭被訴事實為有罪之陳述
    （見本院卷第23頁反面），經受命法官告知簡式審判程序之
    旨，並聽取當事人之意見後，本院合議庭認無不得或不宜改
    依簡式審判程序進行之處，爰依刑事訴訟法第273 條之1 第
    1 項，裁定本件由受命法官獨任進行簡式審判程序。並依刑
    事訴訟法第159 條第2 項、第273 條之2 規定，本件不適用
    同法第159 條第1 項關於傳聞法則之規定，證據調查亦不受
    同法第159 條第1 項、第161 條之2 、第161 條之3 、第16
    3 條之1 及第164 條至第170 條規定之限制，合先敘明。
二、上揭事實，業據被告李桂來於本院準備程序及審理時坦承不
    諱（見本院卷第23頁反面、第28頁），並有下列事證足佐：
    (一)、經屏東縣政府警察局屏東分局、潮州分局，分別將被告
        遭查獲後於99年2 月1 日上午9 時50分許、99年3 月18
        日上午10時許所採集之尿液，依法送交該管檢察長對於
        轄區內須檢驗尿液有無毒品反應之案件，已事前概括選
        任之鑑定機關，即台灣檢驗科技股份有限公司鑑定，經
        該公司以EIA 酵素免疫分析法初步檢驗、並以GC／MS氣
        相層析／質譜儀法確認檢驗，結果判定被告尿液均呈嗎
        啡陽性反應等情，有採尿同意書、屏東縣政府警察局屏
        東分局毒品案件涉嫌人尿液採證編號姓名對照表、台灣
        檢驗科技股份有限公司99年3 月10日編號KＺ0000000000
        00號濫用藥物檢驗報告、屏東縣政府警察局潮州分局尿
        液送驗代號與真實姓名對照表、台灣檢驗科技股份有限
        公司99年4 月7 日編號KH／2010／00000000號濫用藥物
        檢驗報告各1 紙在卷可證（見屏警分偵字第0990012214
        號卷第6 至8 頁99年度毒偵字第1393號卷第52、53頁，
        潮警刑字第0990004913號卷第18頁，99年度毒偵字第67
        3 號卷第12頁），參諸海洛因於人體內可迅速代謝成6
        －乙醯嗎啡，然後轉變成嗎啡，根據Yo ng 及Lik 在Bu
        lletin on Narcotics 所發表之報告，施用嗎啡、海洛
        因等藥物後1 小時，即可於尿液中檢出嗎啡等成分之事
        ，業經行政院衛生署管制藥品管理局90年5 月4 日管檢
        字第93902 號函述綦詳，此係科學上之專業解釋，並為
        本院審理是類案件職務上已知悉之事項，堪認被告確曾
        分別於上揭採尿時點前施用海洛因甚明。
    (二)、事實欄二、(一)部分，並有查獲施用毒品案件報告表1 紙
        、查獲照片2 張在卷可稽（見屏警分偵字第0990012214
        號卷第10、11頁）；事實欄二、(二)部分，並有本院99年
        度聲搜字第224 號搜索票1 紙、搜索扣押筆錄1 份、查
        獲施用毒品案件報告表1 紙、查獲照片4 張存卷足憑（
        見潮警刑字第0990004913號卷第10至12、19至21頁）。
    經核上揭證據均足補強被告自白，堪認被告任意性自白與事
    實相符，應屬真實。從而，本件事證明確，被告犯行洵堪認
    定。
三、施用第一級毒品為犯罪行為，毒品危害防制條例第10條第1
    項定有處罰明文。故施用該毒品者，依前揭規定本應科以刑
    罰，惟基於施用毒品之人，兼有病患屬性，乃於刑事政策上
    對合於一定條件之施用者，依同條例第20條、第23條之規定
    ，施以觀察、勒戒及強制戒治之治療，期以保安處分替代刑
    罰，戒斷其身、心癮。惟亦僅限於「初犯」及「5 年後再犯
    」2 種情形，始應先經觀察、勒戒或強制戒治程序，不能逕
    行起訴，亦即設為施用毒品罪起訴條件之限制。但倘被告於
    5 年內已再犯，經依法再為保安處分或追訴處罰者，縱其第
    3 次（或第3 次以上）施用毒品之時間，在初犯之保安處分
    執行完畢釋放5 年以後，即非屬「5 年後再犯」之情形，且
    因前有「5 年內再犯」情形，顯見其再犯率甚高，原實施之
    保安處分無法收其實效，毋庸仍予寬典處遇，而應依該條例
    第10條逕予刑罰制裁，最高法院著有99年度台非字第246 號
    判決可資參照。查被告有事實欄一所載之施用毒品紀錄，有
    臺灣高等法院被告前案紀錄表1 份在卷可按（見本院卷第4
    至15頁），其於90年12月10日觀察、勒戒執行完畢釋放後5
    年內之92年間，即再犯施用毒品罪，參諸上揭最高法院判決
    要旨，縱其本次施用海洛因之時間已在上揭觀察、勒戒執行
    完畢釋放後5 年之後，仍應依法追訴處罰。
四、海洛因為毒品危害防制條例第2 條第2 項第1 款所明定之第
    一級毒品，未經許可，不得持有及施用，是核被告李桂來所
    為，均係犯同條例第10條第1 項之施用第一級毒品罪，共2
    罪。又其先後持有海洛因，嗣並進而施用，其持有之低度行
    為均應為其施用之高度行為所吸收，俱不另論罪。另被告所
    犯上揭2 罪間，犯意各別，行為互殊，應予分論併罰。復被
    告有前揭事實欄一所載科刑執畢紀錄，觀之上揭前案紀錄表
    1 份自明，其於97年2 月7 日受徒刑之執行完畢，5 年以內
    故意再犯本案有期徒刑以上之2 罪，均為累犯，俱應依刑法
    第47條第1 項規定，加重其刑。爰審酌被告前因施用毒品案
    件經論罪處刑仍再犯本案，顯見其無意戒除毒癮，惟施用毒
    品係自我戕害，亦未嚴重危及他人權益，犯罪所生損害非鉅
    ，復衡其坦承犯罪，態度尚可等一切情狀，分別量處如主文
    所示之刑，以示儆懲。公訴人就被告上揭犯罪均各具體求處
    有期徒刑1 年，惟本院認以量處如主文所示之刑為適當，公
    訴人之求刑，尚嫌過重，附此敘明。末查，被告持有之海洛
    因均已施用耗盡，未扣案其所有供己施用毒品所用之注射針
    筒已丟棄滅失，業據被告自承屬實（見本院卷第24頁），且
    無證據證明現尚存在，爰不併予宣告沒收，末此敘明。
據上論斷，應依刑事訴訟法第273 條之1 第1 項、第299 條第1
項前段，毒品危害防制條例第10條第1 項，刑法第11條前段、第
47條第1 項、第51條第5 款，判決如主文。
本案經檢察官邱呂凱到庭執行職務。
中    華    民    國   100    年    10    月    4     日
              刑事第五庭    法  官  黃柏霖
以上正本證明與原本無異。
如不服本判決應於收受判決後10日內向本院提出上訴書狀，並應
敘述具體理由；其未敘述上訴理由者，應於上訴期間屆滿後20日
內向本院補提理由書（均須按他造當事人之人數附繕本）「切勿
逕送上級法院」。
中    華    民    國   100    年    10    月    4     日
                            書記官  史安琪
附錄本案論罪科刑法條：毒品危害防制條例第10條第1 項。
毒品危害防制條例第10條
施用第一級毒品者，處 6 月以上 5 年以下有期徒刑。
施用第二級毒品者，處 3 年以下有期徒刑。